最高法院刑事判決　　　　　　九十四年度台上字第二九八四號
　　上　訴　人　甲○○
　　　　（冒名郭俊宏）
　　選任辯護人　舒建中律師
上列上訴人因違反毒品危害防制條例案件，不服臺灣高等法院中
華民國九十四年三月二十五日第二審更審判決（九十三年度上更
(二)字第六九四號，起訴案號：臺灣臺北地方法院檢察署八十九年
度偵字第一九０五六號、第一九０五七號）提起上訴，本院判決
如下：
    主  文
上訴駁回。
    理  由
按刑事訴訟法第三百七十七條規定，上訴於第三審法院，非以判
決違背法令為理由，不得為之。是提起第三審上訴，應以原判決
違背法令為理由，係屬法定要件。如果上訴理由狀並未依據卷內
訴訟資料，具體指摘原判決不適用何種法則或如何適用不當，或
所指摘原判決違法情事，顯與法律規定得為第三審上訴理由之違
法情形，不相適合時，均應認其上訴為違背法律上之程式，予以
駁回。本件原判決撤銷第一審判決關於上訴人甲○○（於警局、
偵查及第一審接押訊問時冒名為郭俊宏）部分，改判仍依想像競
合犯，從一重論處上訴人販賣第一級毒品未遂累犯罪刑（處有期
徒刑十年）。上訴人之上訴意旨略以：（一）檢察官並未對第一
審判決提起上訴，卷內亦無檢察官上訴書；惟原審審判筆錄竟記
載：「審判長請檢察官陳述上訴要旨」、「檢察官陳述上訴要旨
詳如上訴書所載」，是原審踐行之訴訟程序，顯有嚴重瑕疵。（
二）原判決援引證人高元興、游正文、曾光輝、方慶祥、胡力平
之證言作為判決之基礎，惟原審審判長於審判期日僅詢問上訴人
對於證人高元興、游正文、曾光輝、方慶祥、胡力平、許育嘉、
陳星同、林新進等人之證述之證據能力及證據價值有何意見，並
未向上訴人宣讀該等證人之證言或告以要旨，顯有應於審判期日
調查之證據未予調查之違法。（三）證人游正文於警訊、偵查及
第一審受理羈押聲請時，雖為不利於上訴人之供述，惟其在第一
審及上訴審已改稱：「（問：他們有無告訴你以後可以向他們買
安非他命？）沒有」、「查獲的安非他命不是我的，是『小黑』
來我家，『小黑』出去停車警察就來抓了，當時『小黑』拿了一
個手提袋，警察來的時候打開袋子，我才知道那是安非他命，大
麻煙也是從袋子拿出來的，當天他們二人並沒有吸安非他命，查
到的計算機、帳冊都是『小黑』的」，共同被告高元興亦供稱：
「扣案物品係『小黑』寄放」、「游正文叫我串供大家都沒事」
、「我被交保之後，我和游正文碰面，他要我把事情推給甲○○
，他有拿一筆錢給甲○○，要甲○○跑路，但我開庭時看到甲○
○，我才把實情說出來，我們當天被抓到的時候，游正文精神晃
忽」，足見扣案物品應係游正文所有，否則伊何需央請大家串供
指證該物品係「黑人」所有。況且證人林新進復結證：游正文要
伊轉告甲○○先拿新臺幣五十萬元，請甲○○扛下來，但甲○○
不要並說被游正文害等語，原判決不採納游正文、高元興、林新
進前開有利於上訴人之證述，未說明不予採納之詳細理由，自
屬違背法令。（四）扣案之帳冊二本上訴人堅決否認為其所有，
而扣案之帳冊經警送請內政部警政署刑事警察局鑑定途中，已不
慎遺失，原判決竟認定該帳冊係上訴人所有，並採為論處上訴人
罪刑之證據，顯屬當然違背法令。（五）證人查獲本案員警方慶
祥於第一審證稱：「我有聽到很多人在講話，但是不確定是幾個
人，有一個人在教另一個人如何販毒，如何躲避警察，他賣了這
麼久，有一次被警察臨檢也沒有事情，還教他說買毒品的來源要
固定找一個人。因為他說話的意思就是聽起來的意思就是說他教
他如何賣，叫他幫他賣，如何閃避警察」，縱令屬實，亦僅能證
明上訴人教游正文如何販賣毒品，尚不足以證明係上訴人向游正
文兜售毒品。原判決採納方慶祥上開證言為不利於上訴人之認定
，此部分採證法則之運用，於法有違。況且上訴人與高元興、游
正文在房間內談話，方慶祥豈能聽得如此清晰，尤其本件案發時
間係民國八十九年九月二十六日，時值夏季，游正文豈會不開冷
氣，既開冷氣又豈會不關閉窗戶，既關閉窗戶，方慶祥又如何聽
到上訴人與游正文的談話內容，原判決採納方慶祥之證述為不利
於上訴人之認定，顯然違背法令云云。
惟查原判決依憑第一審共同被告高元興於第一審供稱：「對證人
（指方慶祥、胡力平）之證言無意見，及皮包內的東西都是被告
（指上訴人）的，只有吸食器和眼藥水瓶裝的毒品是游正文的，
帳冊、毒品、分裝袋、計算機都是郭俊宏（即上訴人）的」、「
方慶祥之證言及聽的沒錯，被告有跟游正文講不要怕警察的事，
查獲物品只有吸食器和眼藥水瓶裝的毒品是游正文的，其餘帳冊
、毒品、分裝袋、計帳冊、毒品、分裝袋、計算機都是郭俊宏（
即上訴人）的」、證人游正文先後於警局、偵查及第一審受理羈
押聲請時所為不利於上訴人之證述、證人查獲本案員警方慶祥、
胡力平（原判決誤載為胡立平）、曾光輝之證言、法務部調查局
八十九年十一月二十二日（８９）陸（一）字第８９１８０４０
５號鑑定通知書、內政部警政署刑事警察局八十九年十一月二十
日刑鑑字第１７０２５２號鑑驗通知書、卷附之帳冊影本九紙、
扣案之海洛因九包（合計淨重十三點七七公克，包裝重二點三八
公克)、大麻煙草二包（共淨重十二點零七公克，包裝重一點六
六公克）、安非他命二包（原為十小包，送驗後經警方混裝成二
包，驗餘淨重其中一包為六三點九四公克、另一包為一０五點四
九公克，合計一六九點四三公克）、計算機一台、分裝袋十六只
及原審勘驗卷附帳冊影本字跡與高元興、游正文、上訴人筆跡之
結果、上訴審勘驗案發現場之勘驗筆錄等證據資料，認定上訴人
有其事實欄所載之犯行，已於理由內詳敘其調查證據之結果及取
捨證據認定之理由。並就上訴人否認犯罪之辯解、游正文、高元
興另所為有利於上訴人之證述，認俱非可採，逐一予以指駁或說
明。復列舉理由，敘明證人許育嘉、陳星同、林新進之證言，均
非可執為有利於上訴人之論據。就形式上觀察，原判決並無依法
應於審判期日調查之證據未予調查、理由不備、採證違背論理法
則、經驗法則等違背法令之情形。上訴意旨（三）、（五）或執
原判決已敘明不予採納之游正文、高元興、林新進有利於上訴人
供述，徒憑己意，就事實審法院採證認事自由判斷職權之合法行
使，再為單純事實上爭執；或對事實審法院證據證明力自由判斷
職權之合法行使，任指採證違背證據法則；均與法律規定得為第
三審上訴理由之違法情形，不相適合。至於檢察官未對第一審判
決提起上訴，卷內亦無檢察官上訴書；原審審判筆錄竟記載：「
審判長請檢察官陳述上訴要旨」、「檢察官陳述上訴要旨詳如上
訴書所載」，此部分訴訟程序之踐行，固不無瑕疵。惟原判決並
未列檢察官為上訴人，復未就檢察官之上訴為裁判（見原判決第
十四頁第四行、第五行），則原審審判長於審判期日請檢察官陳
述上訴要旨，顯係訴訟程序之贅述，不生未受請求之事項予以判
決之違法問題，且於判決主旨顯無影響，依刑事訴訟法第三百八
十條規定，仍難執為提起第三審上訴之合法理由。上訴意旨（一
）以此提起第三審上訴，自非適法。又「審判期日之訴訟程序，
專以審判筆錄為證」，為刑事訴訟法第四十七條所明定。依原審
審判筆錄之記載，原審審判長於審判期日除詢問上訴人對於證人
游正文、高元興、方慶祥、胡力平、曾光輝、許育嘉、陳星同、
林新進等人之證述之證據能力及證據價值有何意見外，復向上訴
人提示並告以要旨（見原審卷第一０二頁），上訴人就該等證言
，亦供稱：「警察所言不實，證人高元興、游正文之前將案子推
給我，因我因案未被捉到」（見同上卷第一０二頁）。上訴意旨
（二）執原審審判長於審判期日未宣讀上開證人之證言或告以要
旨云云，指摘原判決有應於審判期日調查之證據未予調查之違法
，顯非依據卷內資料而為主張。至於扣案帳冊二本雖於送鑑定途
中遺失，惟偵查卷內仍有其影本附卷，原判決以勘驗卷附帳冊影
本字跡與高元興、游正文、上訴人筆跡之結果，作為認定事實之
證據之一，並未違法。上訴意旨（四）執此指摘原判決採證違法
，顯屬誤會。綜上所論，本件上訴違背法律上之程式，應予駁回
。
據上論結，應依刑事訴訟法第三百九十五條前段，判決如主文。
中　　華　　民　　國　九十四　年　　六　　月　　三　　日
                      最高法院刑事第一庭
                          審判長法官  施　文　仁
                                法官  林　永　茂
                                法官  蕭　仰　歸
                                法官  賴　忠　星
                                法官  王　居　財
      本件正本證明與原本無異
                                      書  記  官
中　　華　　民　　國　九十四　年　　六　　月　　八　　日
                                                      Ｋ
